【裁判字號】    92,財管更一,1
【裁判日期】    920930
【裁判案由】    指定遺產管理人
【裁判全文】
臺灣臺北地方法院民事裁定                        九十二年度財管更一字第一號
    聲  請  人  安泰商業銀行股份有限公司
    法定代理人  林堉璘
    訴訟代理人  吳維恕
    訴訟代理人  邱鈴雅
    被繼承人    甲○○
右聲請人聲請指定被繼承人之遺產管理人事件，本院裁定如左：
    主      文
指定沈濟民律師為被繼承人之遺產管理人。
准對被繼承人甲○○（男、民國四十二年一月十五日生，
五九一二四○號、生前最後住所：台北市○○區○○街八十二巷十七號，於民國八十
七年八月十六日死亡）之繼承人為承認繼承之公示催告。
被繼承人之大陸地區以外之繼承人，應自前項公示催告最後登載新聞紙之日起，壹年
內承認繼承；其大陸地區之繼承人，應自被繼承人死亡之日起參年內以書面向本院為
繼承之表示，上述期限屆滿，無繼承人承認繼承時，被繼承人之遺產，於清償債權，
並交付遺贈物後，如有剩餘即歸屬國庫。
程序費用由被繼承人之遺產負擔。
    理      由
一、按繼承開始時，繼承人有無不明，而無親屬會議或親屬會議未於一個月內選定遺
    產管理人者，利害關係人得聲請法院選任遺產管理人，並由法院依公示催告程序
    ，定六個月以上之期限，公告繼承人，命其於期限內承認繼承，民法第一千百七
    十七條、第一千一百七十八條第一項、第二項規定甚明。又大陸地區人民繼承台
    灣地區人民之遺產，應於繼承開始起三年內以書面向被繼承人住所地之法院為繼
    承之表示，逾期視為拋棄其繼承權，台灣地區與大陸地區人民關係條例第六十六
    條第一項亦有明文。
二、本件聲請意旨略以：被繼承人被繼承人甲○○（民國四十二年一月十五日出生、
    州街八十二巷十七號），生前以其所有不動產為擔保，設定抵押權予已於民國（
    下同）八十七年七月二十七日經合併由聲請人概括承受之保證責任第七信用合作
    社，於八十四年九月間，向保證責任台市北第七信用合作社辦理貸款，並簽發金
    額分別為新台幣（下同）一千萬元（原裁定誤載為一千萬元借據二紙）及七百五
    十萬元之借據，詎甲○○未依約清償債務，經聲請人向原執行法院聲請強制執行
    （案號：八十八年度民執玄字第六四八五號），惟甲○○已於八十七年八月十六
    日死亡，因甲○○之繼承人徐偉超、徐信平均依法對甲○○之遺產拋棄繼承權，
    實已無繼承人繼承遺產，且本件已無召開親屬會議或即便召開亦無選任遺產管理
    人之事實甚明。聲請人對被繼承人，因認係利害關係人，從而具狀聲請選任沈濟
    民律師為甲○○之遺產管理人等情，並提出他項權利證明書、土地登記簿謄本、
    借據、財政部八十七年七月二日台財融字第八七七三一五七二號函及所附安泰商
    業銀行股份有限公司、保證責任第七信用合作社合併經營合約書、原法院家事法
    庭八十七年度繼字第六一九號通知書及甲○○除戶謄本為證（見原法院管字卷第
    七頁至第十五頁、第二五頁至第四十頁、第五六頁至第六四頁）。
三、本院經查：聲請人主張被繼承人之已知繼承人均拋棄繼承等情，業本院調閱
    謄本、拋棄繼承備查函等件為證，自堪信為真實。又本件被繼承人自八十七年八
    月十六日死亡迄今已約五年餘，顯逾民法第一千一百七十七條所定一個月時間，
    其間既無親屬會議選任之遺產管理人向聲請人為處理債務之表示，且被繼承人於
    傳鴻帳面上之負債大於資產，依通常情形，可認聲請人主張無親屬會議或即有親
    屬會議亦無選任遺產管理人之事實為真。故依首揭法條規定，除已聲明拋棄繼承
    之繼承人外是否尚有其他繼承人不明時，自得由利害關係人提出聲請指定遺產管
    理人並為承認繼承之公告。本件聲請人依法聲請為被繼承人甲○○選任沈濟民律
    師為遺產管理人且為承認繼承之公示催告，應予允可。
四、依非訟事件法第九條，裁定如主文。
中      華      民      國    九十二    年      九      月     三十     日
                                  家事法庭法      官  彭南元
右為正本係照原本作成
如對本裁定抗告，須於裁定送達後十日之不變期間內，向本院提出抗告狀。
中      華      民      國    九十二    年      十      月      三      日
                                          法院書記官  莊雪嬌


司法院資訊處製作；財團法人民間司法改革基金會備份。
